【裁判字號】    99,抗,67
【裁判日期】    990127
【裁判案由】    假處分
【裁判全文】
臺灣高等法院臺中分院民事裁定  99年度抗字第67號
抗  告  人
即  債務人  乙○○
相  對  人
即  債權人  兆豐國際商業銀行股份有限公司臺中分公司
法定代理人  甲○○
上列當事人間聲請假處分事件，抗告人不服台灣彰化地方法院98
年度全字第24號98年12月10日第一審裁定，提起抗告，本院裁定
如下：
    主  文
抗告駁回。
抗告訴訟費用由抗告人負擔。
    理  由
一相對人即債權人（下稱債權人）向原法院聲請意旨略以：附表
  所示之不動產原為歐榮文所有，而歐榮文對債權人負有美金23
  5萬5472.57元及利息之本票票據債務，明知其財產已不足清償
  債務，竟將如附表所示不動產，以信託方式移轉登記於抗告人
  即債務人（下稱債務人）名下，損及債權人債權，債權人已依
  信託法第6條第1項之規定，起訴請求撤銷該信託行為，並請求
  塗銷所有權登記，以回復為歐榮文名義，為恐債務人將上開不
  動產予以處分，致有日後不能強制執行或甚難執行之虞，為保
  全強制執行，願供擔保以代釋明，請求准許假處分等語。原法
  院酌定相當擔保金額後，予以准許，債務人不服，提起本件抗
  告。
二按債權人就金錢請求以外之請求，因請求標的之現狀變更，有
  日後不能強制執行之虞，欲保全強制執行者，得聲請假處分，
  民事訴訟法第532 條定有明文。所謂請求標的之現狀變更，係
  指為請求標的之物，其從前存在之狀態，已有變更或將有變更
  而言，債務人就其物為法律上之處分，亦屬使其物之現狀有變
  更。再假處分乃為保全強制執行方法之一種，苟合於假處分條
  件，並經債權人聲敘假處分之原因存在，法院即得為假處分之
  裁判，至債權人起訴主張之實體上理由是否正當，乃屬本案判
  決問題，非假處分裁判中所能解決（最高法院20年抗字第336
  號、20年抗字第5 號判例參照）。
三經查，本件債權人就其主張業已提出蓋有原法院收狀章之起訴
  狀、本票、財政部台灣省中區國稅財產歸屬資料清單、財團法
  人金融聯合徵信中心查詢資料、土地及建物登記謄本等件為證
  ，歐榮文將如附表所示不動產，以信託方式移轉登記於債務人
  名下，顯已損及債權人之債權，堪認債權人就本件假處分之請
  求已有相當釋明，而關於聲請假處分原因，因債務人得隨時予
  以處分移轉予信賴登記之第三人，則債權人之塗銷信託登記請
  求權即無法行使而有日後不能強制執行之虞，應認債權人已有
  釋明，又債權人既陳明願供擔保，欠補釋明之不足，則依民事
  訴訟法第第533條準用同法第526條第1項、第2項規定，其聲請
  禁止債務人對於如附表所示之不動產為移轉所有權、設定他項
  權利或出租等一切處分行為，為有理由，應予准許。
四又法院定擔保金額而為准許假處分之裁定者，該項擔保係備供
  債務人因假處分所受損害之賠償，其數額應依標的物受假處分
  後，債務人不能利用或處分該標的物所受之損害額，或因供擔
  保所受之損害額定之，非以標的物之價值為依據（最高法院63
  年台抗字第142號判例參照）。本院審酌債權人之請求係禁止
  抗告人對於如附表所示之不動產為移轉所有權、設定他項權利
  或出租等一切處分行為，則抗告人所受之損害無非係暫時無法
  就如附表所示之不動產為買賣等處分行為所發生之損失，其擔
  保金額計算之基準，在無其他特殊情況下，通常得以如附表所
  示不動產按聲請假處分之年度之公告現值或課稅現值之法定利
  息即年息百分之5，並加計自假處分起至本案訴訟終結所需之
  期間為據。而如附表所示不動產按其公告現值或課稅現計算，
  其金額合計約為338萬1685元（參卷附財政部台灣省中區國稅
  財產歸屬資料清單、土地及建物登記謄本），若加計本案訴訟
  所需進行期間約為4年4月即52個月（依各級法院辦案期限實施
  要點規定，第一、二、三審審判案件之期限分別為1年4月、2
  年、1年，合計審理期限約需4年4月，按法定利率週年5％計算
  ，抗告人因本件假處分可能受有之損害約為73萬2698元【00
  000005％52/12＝732698】，故原審認債權人應供擔保之
  擔保金額以73萬2698元為適當，亦無不合。抗告意旨謂債權人
  對假處分之原因，未予釋明及假處分之擔保金額過低，指摘原
  裁定不當，核無理由，應予駁回。
五據上論結，本件抗告為無理由，依民事訴訟法第495條之1、第
  449條第1項、第95條、第78條，裁定如主文。
中    華    民    國    99    年    1     月    27    日
                民事第四庭    審判長法  官  陳蘇宗
                                    法  官  李寶堂
                                    法  官  黃永祥
以上正本係照原本作成。
再為抗告應以適用法規顯有錯誤為理由。
如提起再抗告者應於裁定送達後10日內向本院提出抗告理由狀（
須按照他造人數附具繕本）並繳納抗告裁判費新臺幣1,000元，
同時委任律師或具有律師資格之關係人為代理人。
                                    書記官  陳信和
中    華    民    國    99    年    1     月    28    日
                                                      Ｖ

司法院資訊處製作；財團法人民間司法改革基金會備份。
